臺灣臺中地方法院刑事判決　　　　　　　　　　 　九十四年度訴字第一二九二號
　　公　訴　人　臺灣臺中地方法院檢察署檢察官
　　被　　　告　甲○○
右列被告因違反毒品危害防制條例案件，經檢察官提起公訴（九十四年度偵字第一七
○七號），本院判決如左：
    主  文
甲○○施用第壹級毒品，處有期徒刑柒月，扣案之第壹級毒品海洛因壹小包（淨重零
點零陸公克，包裝重零點貳捌公克）、摻有第壹級毒品海洛因之勺子貳支均沒收銷燬
之；又施用第貳級毒品，處有期徒刑肆月。應執行有期徒刑拾月，扣案之第壹級毒品
海洛因壹小包（淨重零點零陸公克，包裝重零點貳捌公克）、摻有第壹級毒品海洛因
之勺子貳支均沒收銷燬之。
    犯罪事實
一、甲○○曾因違反麻醉藥品管理條例案件，經本院於民國（下同）八十二年一月十
    二日判處有期徒刑五年二月，臺灣高等法院臺中分院及最高法院均駁回上訴確定
    ，經通緝到案後入監執行，於九十一年八月九日假釋出監（縮刑期滿日期為九十
    四年五月十一日，不構成累犯）。其另於八十二年間因吸食麻醉藥品，經臺灣臺
    中地方法院檢察署檢察官提起公訴，因未到案而由本院發布通緝，緝獲後由本院
    裁定觀察勒戒，認無繼續施用毒品傾向而於九十二年八月十八日執行完畢釋放，
    並以九十二年易緝字第四一七號判決免刑確定。
二、詎甲○○不知戒除毒品，於前案觀察、勒戒執行完畢釋放後之五年內，復分別基
    於施用第一級毒品、第二級毒品之犯意，於九十四年一月十四日下午四時為警採
    尿時回溯四、五日內之某時，在不詳地點，以不詳方式，施用第一級毒品海洛因
    （或嗎啡、鴉片）、第二級毒品甲基安非他命（起訴書誤為安非他命）各至少一
    次。嗣於九十四年一月十四日下午二時三十分許，經警持本院簽發之搜索票在臺
    中市西屯區○○○街二十五之三號四樓三○二室查獲，並扣得第一級毒品海洛因
    一小包（淨重○．○六公克，包裝重○．二八公克）、摻有海洛因之勺子二支、
    吸食器一組、自製酒精燈一個等物，於同日下午四時許為甲○○採集尿液送驗結
    果，呈嗎啡陽性反應、甲基安非他命陽性反應。
三、案經臺中市警察局移送臺灣臺中地方法院檢察署檢察官偵查起訴。
    理  由
一、訊據被告甲○○矢口否認有何施用第一級、第二級毒品之犯行，辯稱：自觀察勒
    戒執行完畢釋放後就未曾再施用毒品，綽號「阿華」、「文俊」之朋友分別於九
    十四年一月九日晚間、九十四年一月十三日晚間在伊住處過夜，扣案之海洛因是
    在伊鬧鐘之電池蓋子裡面，吸食器係在伊床舖底下之角落，勺子在伊之化妝台抽
    屜內找出，酒精燈在伊之化妝台下面雜物堆內查獲，均非伊所有，應係「阿華」
    或「文俊」所遺留，伊之尿液呈嗎啡、甲基安非他命之陽性反應，有可能係因「
    文俊」吸食毒品，致伊吸到二手煙，或因伊服用之中藥內之成份導致伊之尿液呈
    毒品陽性反應云云。惟查：
（一）被告為警於九十四年一月十四日所採尿液，經送檢驗結果，於安非他命、甲基
      安非他命及嗎啡三項均呈陽性反應，其中安非他命之濃度為二○六五ｎｇ＼ｍ
      ｌ，為閾值（最低陽性濃度）之四倍；甲基安非他命濃度高達二一○八○ｎｇ
      ＼ｍｌ，為閾值之四十二倍餘；嗎啡濃度五一八ｎｇ＼ｍｌ，為閾值之一．七
      倍（閾值各為五○○及三○○ｎｇ＼ｍｌ），此有中山醫學大學附設醫院藥物
      濫用檢測中心報告書及尿液與真實姓名對照表各一紙（偵查卷第四七頁及本院
      卷內）可稽。又按於吸食煙毒及麻醉藥品之旁，同時吸入該吸食者燃燒之藥物
      所排出之氣體（即俗稱之二手煙），能否在尿液中被檢出煙毒或安非他命反應
      ，文獻上尚無此類研究報告。然按法務部調查局檢驗煙毒經驗研判，若非共處
      於狹小之密閉空間，並故意大量吸入該氣體，不致於尿液中代謝出煙毒反應，
      有法務部調查局（八二）陸（一）字第八二○九二七一二號函在卷可參。而被
      告於審判時陳稱：綽號「文俊」之友人係於九十四年一月十三日晚間八、九時
      至被告住處上網，十時許被告先睡，至十四日上午八時許被告起床，看到「文
      俊」還在上網，沒有看到「文俊」吸食毒品等語，故縱認「文俊」曾在被告住
      處施用毒品，亦在被告熟睡之後，則被告既然熟睡，即不可能故意與「文俊」
      靠近又大量吸入毒品氣體，縱使在旁吸入少許，亦無可能因此而尿液中之毒品
      高達二一○八○ｎｇ＼ｍｌ，為閾值之四十二倍餘之多，故被告辯稱吸到二手
      煙而導致伊之尿液呈毒品陽性反應云云，應無可採。
（二）按甲基安非他命早於七十九年十月九日起，即經行政院衛生署以衛署藥字第九
      ○四四二號公告列入化學合成麻醉藥品管理，迄今已逾十四年；鴉片、嗎啡、
      海洛因類毒品更自四十四年六月三日肅清煙毒條例公布以來，即管制至今（自
      八十七年五月二十日起修正為「毒品危害防制條例」），合格之中醫師自不致
      無故開立該等禁藥予病人服用，且依被告庭提之德泰中醫診所診斷證明書及處
      方簽所載，被告曾因腰痛而於九十四年一月五日至該院就診，醫師開立之處方
      為柴葛解飢湯、疏經活血湯、牛七、金銀花等四味合法中藥，並無鴉片、嗎啡
      、海洛因、安非他命、甲基安非他命等管制藥品在內；又上開中山醫學大學附
      設醫院藥物濫用檢驗中心出具之驗尿報告，除以免疫酵素分析法初驗外，尚以
      氣相層析質譜儀分析法確認（簡稱ＧＣ＼ＭＳ），該氣相層析質譜儀分析法係
      目前最精確之檢驗方法，可排除因服用其他藥物所引起之偽陽性反應，故被告
      辯稱服用中藥致尿液呈毒品陽性反應云云，顯係卸責之語，不足採信。
（三）按一般人注射海洛因或嗎啡後，經體內吸收代謝約三十分鐘後，以嗎啡型態為
      主開始排入尿中，而以最初六至十二小時排泄量最多，約有七五％之毒品代謝
      物（嗎啡）可在注射後二四小時小時內陸續自尿中排出體外，剩餘量可能在數
      日內分別排出體外，故一般而言，施用多量毒品者，於施用後約四、五日仍有
      可能檢出低濃度毒品反應，有法務部調查局九十二年一月二日調科壹字第○九
      一○○八九二○三─○號函在卷可參。次按甲基安非他命經口服後約百分之七
      十於二十四小時內自尿中排出，約百分之九十於九十六小時內自尿中排出，因
      此憑尿液中呈甲基安非他命陽性反應，推算吸食時間距採尿時間最長不逾四日
      等情，亦行政院衛生署藥物食品檢驗局八十一年二月八日（八一）藥檢壹字第
      ○○一一五六號函附卷可考。是以除認被告確於採尿前四、五日內確曾施用第
      一級毒品海洛因（或嗎啡、鴉片）、第二級毒品甲基安非他命各至少一次外，
      已無從另為有利於被告之認定。至於扣案之第一級毒品海洛因一小包（淨重○
      ．○六公克，包裝重○．二八公克）、摻有海洛因之勺子二支、吸食器一組、
      自製酒精燈一個等物，無論是否被告所有，均無從動搖被告施用第一級、第二
      級毒品毒品之事實。本件事證明確，被告犯行洵堪認定。
二、核被告甲○○所為，分別係犯毒品危害防制條例第十條第一項、第二項之施用第
    一級、第二級毒品罪。被告為施用而持有毒品之低度行為，已為施用之高度行為
    所吸收，不另論罪。所犯上開二罪間，罪名不同，犯意各別，應分論併罰。爰審
    酌被告已有毒品前科，不能決心戒除，仍再度施用，無視政府禁絕毒品之禁令，
    又飾詞圖卸並無悔意，惟施用毒品止於自傷行為等一切情狀，分別量處如主文所
    示之刑，並定其執行刑。末查扣案之第一級毒品海洛因一小包（淨重○．○六公
    克，包裝重○．二八公克），係毒品危害防制條例第二條第二項第一款規定之第
    一級毒品，不問屬於犯人與否，均沒收銷燬之，同條例第十八條第一項前段定有
    明文，被告雖否認為其所有，仍應依法沒收銷燬之。扣案摻有海洛因之勺子二支
    ，因難以分離，亦應依同一規定沒收銷燬之。至於扣案之吸食器一組、自製酒精
    燈一個等物，因有其他用途，尚非專供施用毒品之器具，被告既否認為其所有，
    而亦無其他證據足認必然係被告所有，爰不予沒收。
據上論斷，應依刑事訴訟法第二百九十九條第一項前段，毒品危害防制條例第十條第
一項、第二項、第十八條第一項前段，刑法第十一條、第五十一條第五款，判決如主
文。
中　　　華　　　民　　　國　　九十四　　年　　　六　　　月　　二十七　　日
                              臺灣臺中地方法院刑事第六庭
       審判長法　官  簡源希
                                        法　官  戴博誠
                                        法　官  林念祖
右正本證明與原本無異。
如不服本判決，應於送達後十日內向本院提出上訴狀（須附繕本），上訴於臺灣高等
法院臺中分院。
                                        書記官
中　　　華　　　民　　　國　　九十四　　年　　　六　　　月　　二十七　　日
附錄論罪科刑法條
毒品危害防制條例第十條第一項：施用第一級毒品者，處六月以上五年以下有期徒刑。
毒品危害防制條例第十條第二項：施用第二級毒品者，處三年以下有期徒刑。
